【裁判字號】    89,上訴,856
【裁判日期】    890614
【裁判案由】    偽造文書等
【裁判全文】
臺灣高等法院刑事判決                            八十九年度上訴字第八五六號
    上  訴  人
    即  自訴人  丙○○
    被      告  乙○○
                甲○○
    右二人共同
    選任辯護人  黃柏夫律師
                黃帥升律師
右上訴人因被告偽造文書等案件，不服台灣新竹地方法院八十六年度自字第一一七號
中華民國八十九年一月七日第一審判決，提起上訴，本院判決如左：
    主  文
上訴駁回。
    理  由
一、自訴意旨略以：自訴人為全懋精密科技股份有限公司（下稱全懋公司）之發起人
    並為公司籌備階段之執行者，被告乙○○、甲○○亦為全懋公司之發起人且為公
    司設立後之董事。被告等人於民國（下同）八十六年一月二十四日，在新竹市科
    學園區○區○路四十七號召開發起人會議，故意隱匿致自訴人未能參加上開會議
    ，被告進而偽刻自訴人印章、假簽名蓋章於會議出席記錄及公司章程，以符公司
    法第一百二十九條之規定，籍以完成全懋公司之設立登記程序，足生損害於自訴
    人及其他未參加發起人會議之原始股東。因認被告二人涉犯公司法第九條第二項
    、刑法第二百十六條、第二百十條之行使偽造私文書罪嫌云云。
二、訊據被告乙○○、甲○○均堅決否認有何偽造文書等犯行，辯稱：渠與自訴人均
    為全懋公司三十九位發起人之一，身分相同，被告僅係參加八十六年一月二十四
    日發起人會議之一員，通知參加會議並非被告等人之職責，對自訴人是否收到開
    會通知單無從知悉。又全懋公司於籌備之初，為方便辦理有關登記，曾徵得自訴
    人及其他發起人之同意代刻印章存置於公司，何來偽造文書，且渠並非辦理全懋
    公司設立登記之負責人，亦未在會議出席記錄及公司章程偽簽或蓋用自訴人印章
    。再者，自訴人自始即參與全懋公司之籌設工作，且為支領薪水之正式人員，全
    懋公司章程之訂定乃籌設工作之一，自訴人豈有不知之理。況自訴人若確有遭受
    損害，何以未於發起人會議結束後立即提出異議或主張，卻繼續於全懋公司上班
    ，並於八十六年九月三日參加公司之第二次股東臨時會時競選公司之董監事，直
    至同年十一月十四日始以存證信函對全懋公司主張公司設立登記涉有不法，足見
    其另有目的等語。經查：
（一）原審經向科學工業園區管理局調閱全懋公司設立登記資料，除全懋公司發起人
      出席名冊上蓋有自訴人丙○○之印章外，餘遍查全卷，均無自訴人之簽名或蓋
      章，自無自訴人所稱被告在全懋公司發起人會議事錄、公司章程、股東名簿、
      董事會議事錄、公司設立登記預查名稱申請表上偽造其署押或印文之情事，關
      此自訴人之指述，顯與實情不符，並無可採。
（二）上訴人即自訴人雖矢口否認，為便利全懋公司辦理籌設相關登記，曾同意公司
      代刻印章一節。然查證人即同為全懋公司之發起人之楊斐杰、張文謙、江文煥
      於原審中均到庭結證稱：渠有投資全懋公司，不知是否為發起人，渠並未接到
      發起人會議開會通知，也未參加會議，投資全懋公司是與黃文遠接洽，甲○○
      、乙○○有無偽刻印章蓋於發起人名冊上渠不清楚等語。另證人張文謙對其是
      否有交付私章與公司乙節雖已不復記憶，然證人楊斐杰、江文煥二人均證稱：
      「（公司）有口頭告訴我們代辦一些事情，包括刻印章」等語。參以卷附之全
      懋公司發起人出席名冊，發起人共三十九名，其中除法人股東外，餘股東如胡
      竹青、張曾碧月、張光亮、乙○○、洪振宏、丙○○、黃子銘、黃桂湘、許詩
      濱、陳基山、洪啟智、張文謙、楊斐杰、江文煥、陳信宏、林錦庭、徐東應、
      林炯耀、吳敏弘、梁李玉霞、謝珍宜、盧家林、王宗男、張東隆、蔡俊鵬、丁
      柏棕、劉耀誠、陳錫銘、余小倩、許仁旭等人之印文，均為同式樣、大小均相
      同，應係全懋公司所統一代刻，是被告乙○○、甲○○辯稱全懋公司曾徵得發
      起人同意代刻印章存置於公司，以便辦理設立登記事宜等語，即非無據。又自
      訴人為全懋公司發起人之一，且自承為公司籌備階段之執行者，對於全懋公司
      曾要求發起人授權公司代刻印章一節，豈有不知之理？其雖指稱未授權公司代
      刻印章及蓋於發起人出席名冊云云，然發起人會議係於八十六年一月二十四日
      召開，自訴人即使未被通知出席發起人會議，亦可於會議後提出異議，然其至
      八十六年九月三日參加全懋公司之第二次股東臨時會時，均未對此有所爭執，
      遲至八十六年十一月十四日，始以存證信函對全懋公司主張設立登記涉有不法
      ，此有全懋公司八十六年九月三日出席通知書及簽到記錄、存證信函影本在卷
      可稽，益徵自訴人對全懋公司代刻其印章乙節，若未積極授權，至少亦有默示
      同意之表示。自訴人所稱伊全不知情云云，應無可採。
（三）再者，被告與自訴人均同為全懋公司之三十九位發起人之一，且核全懋公司八
      十四年六月至八十五年十二月三十一日籌備時所列費用統計表，均無被告二人
      之報帳項目（自訴人報列薪資有一百十三萬九千二百八十五元），此有全懋公
      司籌備處開辦費用統計表在卷可稽，足認被告二人並未負責公司籌備階段之執
      行，否則何以執行業務時從未列任何支出？是被告二人所辯伊等二人均未負責
      籌備階段之執行等語，非全然無據。再核八十六年一月二十四日召開之發起人
      會議，會議主席為黃文遠，記錄為丁○○，均無積極證據足以證明被告有自訴
      人上開所指之偽造文書犯行可查。證人丁○○經原審及本院多次傳喚雖未到庭
      ，然證人即當次會議主席黃文遠於原審中證稱，其不知發起人名冊為何人製作
      ，亦不知被告有無偽刻印章蓋於發起人名冊等語。本院再訊據自訴人有何證據
      以及為何指陳係被告二人所偽造，自訴人僅以公司發起時，實際籌備及負責執
      行之人就是被告二人及黃文遠，因此推論係被告二人所為云云。核自訴人所述
      ，其僅因懷疑被告二人當時負責籌備公司設立事宜，即臆測被告二人即係偽造
      文書之人，顯係自訴人個人臆測之詞，洵無採為被告有罪事實認定之證據資料
      。此外，自訴人復未能提出任何證據以資證明發起人會議係由被告所負責召開
      或其印章係由被告所偽刻並蓋用於發起人出席名冊上，自不得遽以自訴人片面
      臆測之詞，即為不利被告等之認定。
三、綜上所述，本件並無任何證據足認被告有自訴人所指述之偽造文書犯行。此外，
    復查無其他積極證據足資認定被告有何偽造文書之犯行，應認不能證明渠等犯罪
    ，原審爰為無罪判決之諭知，本院核無不合，而上訴人即自訴人上訴意旨，仍執
    前詞，指摘原判決，請求撤銷改判，洵無理由，即應予駁回。
四、據上論斷，應依刑事訴訟法第三百六十八條，判決如主文。
中    華    民    國    八十九    年      六        月      十四        日
                          臺灣高等法院刑事第二十一庭
                              審判長法  官  葉  騰  瑞
                                    法  官  江  國  華
                                    法  官  魏  大  喨
右正本證明與原本無異。
自訴人如不服本判決應於收受送達後十日內向本院提出上訴書狀，其未敘述上訴之理
由者並得於提起上訴後十日內向本院補提理由書（均須按他造當事人之人數附繕本）
。
                                    書記官  洪  秋  帆
中    華    民    國    八十九    年      六        月      十六        日


司法院資訊處製作；財團法人民間司法改革基金會備份。
